臺灣高等法院臺南分院民事裁定
110年度抗字第88號
抗  告  人  陳冠偉  
相  對  人  蔡伯壎  
上列當事人間假處分事件，抗告人對於中華民國110年3月9日臺
灣嘉義地方法院所為裁定（110年度全字第9號），提起抗告，本
院裁定如下：
    主  文
抗告駁回。
抗告訴訟費用由抗告人負擔。
    理  由
一、按關於假扣押裁定之抗告，抗告法院為裁定前，應使債權人
    及債務人有陳述意見之機會，且於假處分裁定之抗告案件準
    用之，民事訴訟法第528條第2項、第533條定有明文。本件
    相對人聲請假處分，經原裁定准許，抗告人知悉該裁定後不
    服提起抗告，並提出民事抗告狀（見本院卷第7至9頁），相
    對人亦提出民事抗告答辯狀、民事答辯㈡狀陳述意見（見本
    院卷第23至25、41至42頁），是已賦予兩造陳述意見之機會
    ，合先敘明。
二、相對人在原法院聲請意旨略以：伊因於民國（下同）108年7
    月至109年3間積欠大量債務，遂由自稱林君彥代書向抗告人
    、及第三人陳雅音借貸，遂於109年5月至6月間與抗告人、
    陳雅音簽訂不明內容契約，嗣由伊子蔡政哲處，知悉伊所有
    包括坐落嘉義縣○○鄉○○段○○○段000地號、同鄉○○段000地號
    土地（下稱系爭2筆土地）在之13筆土地（下稱系爭13筆土
    地）已辦理信託登記予陳雅音，並設定最高限額抵押權予抗
    告人，又由公證人洪慶諼處得知伊於109年5月29日與抗告人
    簽訂不動產買賣契約書（下稱系爭買賣契約），約定以新臺
    幣（下同）2,300萬元向伊購買系爭13筆土地，然伊尚未受
    領買賣價金2,300萬元，系爭13筆土地交易價值顯逾2,300萬
    元甚鉅，距料系爭13筆土地以抗告人為委託人，於109年6月
    5日以信託為登記原因辦理所有權移轉登記予陳雅音，並設
    定擔保債權總金額4,600萬元之最高限額抵押權予抗告人，
    後於109年11月23日以買賣為原因，將其中12筆土地辦理所
    有權移轉登記予抗告人，抗告人已將系爭本案訴訟（臺灣嘉
    義地方法院110年度重訴字第1號、系爭本案訴訟）其中坐落
    同鄉○○段0000地號、○○段000、000之0、000之0地號等4筆土
    地，於110年7月22日以買賣為登記原因，將上述4筆土地辦
    理所有權移轉登記予第三人，伊就本件假處請求已對抗告人
    提起本案訴訟，訴請塗銷所有權移轉登記，為避免抗告人於
    本案訴訟判決確定前就系爭2筆土地為移轉所有權、設定負
    擔或其他處分行為，致日後有不能執行或甚難執行之虞，爰
    依民事訴訟法第532條規定，並陳明願供擔保以代釋明不足
    ，聲請准就系爭2筆土地為假處分等語。原法院依相對人之
    聲請，准予相對人供擔保後，抗告人對於系爭2筆土地不得
    為移轉、出租、設定負擔及其他一切處分行為（下稱原裁定
    ）。抗告人聲明不服，提起抗告。
三、抗告意旨略以：相對人聲請本件假處分，雖提出公證書、系
    爭買賣契約、土地登記謄本、簡訊截圖及台北建北郵局第00
    1888號存證信函（下稱系爭存證信函）為證，惟上開公證書
    、系爭買賣契約、土地登記謄本等僅能證明兩造間之買賣事
    實，簡訊截圖並非林君彥所傳，亦不能證明何事，系爭存證
    信函僅能證明伊有意出售同鄉○○○段000、000地號土地，而
    詢問承租人是否行使優先購買權，核與本件假處分標的即系
    爭2筆土地無關，相對人並未對假處分之必要釋明，自無釋
    明不足而供擔保代之。故相對人既未釋明本件有何假處分原
    因，其所為之聲請即不應准許，原裁定誤予准許，自有違誤
    ，爰求予廢棄原裁定，及駁回相對人於原法院假處分之聲請
    。
四、按債權人就金錢請求以外之請求，欲保全強制執行，如因請
    求標的之現狀變更，有日後不能強制執行，或甚難強制執行
    之虞者，得聲請假處分，民事訴訟法第532條定有明文。所
    謂請求標的現狀變更，包括為請求標的之物，其從前存在之
    狀態將有變更，不以其現狀已變更為限。又債權人聲請假處
    分，就假處分之請求及原因，絲毫未提出可使法院信其主張
    為真實之一切證據以釋明者，固應駁回其聲請；惟如經釋明
    而有不足，法院仍得命供擔保以補其釋明之不足，而准為假
    處分，此觀民事訴訟法第533條準用第526條第1項、第2項之
    規定自明。而所謂釋明，乃當事人提出之證據，雖未能使法
    院達於確信之程度，但可使法院得薄弱之心證，信其事實上
    之陳述及提出之相關證據，倘可使法院得薄弱之心證，信其
    事實上之主張大概為如此者，即不得謂為未釋明。至於債權
    人本案之請求有無理由，乃實體上之問題，應循訴訟程序處
    理，尚非假處分程序所應審究（最高法院104年度台抗字第5
    85號裁定參照）。又按假處分係保全強制執行方法之一種，
    原為在本案請求尚未經判決確定以前，預防將來債權人勝訴
    後，因請求標的之現狀變更，有日後不能強制執行或甚難執
    行之虞者而設，至債權人聲請假處分所主張之權利，債務人
    對之有所爭執者，應於現在或將來有訴訟繫屬時，請求法院
    為本案之判決，以資解決，尚非聲請假處分時，先應解決之
    問題（最高法院69年度台抗字第72號判決意旨參照），準此
    ，法院就假處分聲請所為之准駁裁定乃依債權人一方之聲請
    ，就其對於假處分請求及假處分原因之釋明，按其片面主張
    及所提出之證據而決定，不必審究雙方間實體爭執（最高法
    院102年度台抗字第940號裁定意旨參照）。
五、經查；
  ㈠相對人主張兩造所簽訂之系爭買賣契約，因存有民法第74條
    、第92條規定之情事，對於系爭13筆土地之所有權移轉登記
    ，及其上設定最高限額抵押權之行為，伊已依法行使撤銷權
    ，抗告人自應將本案訴訟附表所示不動產回復登記為伊所有
    ，業據伊起訴先備位請求⑴確認兩造間對本案訴訟附表1所示
    不動產買賣契約之債權契約，及與陳雅音所有權移轉登記物
    權契約，及抗告人在附表1所示不動產設定最高限額抵押權
    之物權行為均無效；⑵陳雅音應將附表1所示不動產於109年6
    月5日以信託為原因之所有權移轉登記，抗告人對附表1所示
    不動產於109年6月5日所設定最高限額抵押權應予塗銷；陳
    雅音與抗告人對本案訴訟附表2所示不動產於109年12月25日
    所為之所有權移轉登記應予塗銷等情，業經本院依職調取本
    案訴訟即臺灣嘉義地方法院110年度重訴字第1號塗銷所有權
    移轉登記等事件卷宗核閱明確，足堪認相對人已就本件請求
    確有相當之釋明。
  ㈡關於假處分原因部分，徵之相對人所提出抗告人之受託人陳
    雅音所寄發之系爭存證信函，通知坐落嘉義縣○○鄉○○○000、
    000地號375租約之承租人，明確表明將以每坪單價3,000元
    之價額出售上述土地予第三人，而依耕地375減租條例第15
    條規定，請承租人於15日內表示是否優先承買，逾期視為放
    棄乙節，有相對人提出之系爭存證信函在卷可稽（見原審卷
    第81頁），是認抗告人即委託人確有出售上述2筆土地之行
    為，足見抗告人確已無意將系爭2筆土地辦理所有權移轉登
    記予相對人。又抗告人確將系爭買賣契約其中坐落同鄉○○段
    0000地號、○○段000、000之0、000之0地號等4筆土地，分別
    於110年6月15日、同年7月22日均以買賣為登記原因，將上
    述4筆土地辦理所有權移轉登記予第三人蘇治源、蘇泓彰乙
    情，亦有本院依職權調取上述4筆土地之土地建物查詢資料
    及異動索引在卷足憑（見本院第61至67、101至115頁）。本
    院審酌抗告人目前為系爭2筆土地所有人，有本院依職權調
    取系爭2筆土地之土地建物查詢資料在卷足按（見本院卷第6
    9至71、77至79頁），參酌抗告人登記為系爭2筆土地所有權
    人，可隨時為事實上及法律上處分，交易之第三人則可能受
    善意保護等情，倘抗告人將系爭2筆土地再為讓與、設定或
    處分予善意第三人，相對人日後即有難以強制執行之情形，
    足認相對人就本件請求標的有將予處分、現狀可能變更之情
    事，抗告人有日後不能強制執行或甚難執行之虞已予以釋明
    。雖其釋明尚有未足，然其既陳明願供擔保以補釋明之不足
    ，依前揭說明，自得命相對人供擔保後准其本件假處分之聲
    請。故而，是認抗告人隨時就系爭2筆土地確有轉讓或設定
    負擔之權能，抗告人如於本案訴訟判決確定前，將系爭2筆
    土地讓與善意第三人、設定負擔及為其他一切處分行為，相
    對人所提本案訴訟縱獲勝訴判決確定，仍將陷入甚難執行之
    虞，或無可強制執行之窘境，且在一般社會通念上，已足使
    本院對假處分之原因，即相對人就系爭2筆土地對於抗告人
    之所有權移轉登記請求權，因抗告人處分致請求標的之現狀
    將有變更，而有日後不能強制執行或甚難執行之虞，得到大
    致為正當之薄弱心證，自難認相對人就此絲毫未為釋明。雖
    相對人就該釋明尚有未足，然其既已陳明願供擔保以補釋明
    之不足，相對人聲請供擔保後對系爭2筆土地予以假處分，
    自應予准許。抗告意旨雖以：伊迄今未有任何處分或變更系
    爭2筆土地現狀之行為云云，然依前揭說明，民事訴訟法第5
    32條所謂請求標的現狀變更，不以其現狀已變更為限，包括
    為請求標的之物，其從前存在之狀態將有變更，系爭2筆土
    地物權過去未變更，並不表示未來系爭2筆土地物權無變更
    之可能性，是系爭2筆土地物權仍有變更之可能，抗告人主
    張伊並無對系爭2筆土地有為不利益處分之虞，不足採信。
    從而，原裁定准許本件假處分之請求，於法尚無違誤。
六、綜上所述，相對人就假處分請求及假處分之原因，已為相當
    之釋明，原裁定准許相對人假處分之請求，命相對人供擔保
    後，准為本件假處分，並無違誤。抗告意旨指摘原裁定不當
    ，求予廢棄，為無理由，應予駁回。
七、據上論結，本件抗告為無理由，爰裁定如主文。 　　
中　　華　　民　　國　　110 　年　　8 　　月　　26　　日
            
　　　　　　      民事第三庭    審判長法  官  吳森豐

                                      法  官  孫玉文

                                      法  官  郭貞秀
上為正本係照原本作成。
本裁定除以適用法規顯有錯誤為理由外，不得再抗告。如提再抗
告，應於收受送達後十日內向本院提出再抗告狀（須附繕本），
並繳納再抗告費新台幣一千元。
提起再抗告應委任律師或具有律師資格之人之委任狀；委任有律
師資格者，另應附具律師資格證書及釋明委任人與受任人有民事
訴訟法第466條之1第1項但書或第2項所定關係之釋明文書影本。
中　　華　　民　　國　　110 　年　　8 　　月　　26　　日

                                      書記官  岑  玢
【附註】
民事訴訟法第495條之1第2項準用同法第466條之1第1、2項規定
：
⑴對於第二審判決上訴，上訴人應委任律師為訴訟代理人。但上
  訴人或其法定代理人具有律師資格者，不在此限。
⑵上訴人之配偶、三親等內之血親、二親等內之姻親，或上訴人
  為法人、中央或地方機關時，其所屬專任人員具有律師資格並
  經法院認為適當者，亦得為第三審訴訟代理人。
民事訴訟法第466條之2第1項：
上訴人無資力委任訴訟代理人者，得依訴訟救助之規定，聲請第
三審法院為之選任律師為其訴訟代理人。